臺灣宜蘭地方法院刑事判決　　　　　　　 96年度易字第284號
公　訴　人　臺灣宜蘭地方法院檢察署檢察官
被　　　告　甲○○
上列被告因詐欺案件，經檢察官提起公訴（95年度偵字第2395號
），本院判決如下：
    主  文
甲○○幫助意圖為自己不法之所有，以詐術使人將本人之物交付
，累犯，處有期徒刑壹年，減為有期徒刑陸月，如易科罰金，以
銀元參佰元即新臺幣玖佰元折算壹日。
    事  實
一、甲○○曾於民國93年11月間，因違反替代役實施條例案件，
    經本院判處有期徒刑3月確定，已於94年4月15日執行完畢。
    竟不知悔改，其可預見提供帳戶供詐欺集團成員使用，詐欺
    集團可藉其帳戶遂行詐欺行為，竟仍基於幫助詐欺集團成員
    之犯意，於自94年11月28日起至95年3月1日止期間之某日，
    在不詳地點，將其在中華郵政股份有限公司三星郵局（以下
    簡稱三星郵局）所開立帳號0000000號帳戶之存摺、印章、
    提款卡及密碼交予詐欺集團使用，使該詐欺集團成員使用其
    帳戶以取得詐欺所得金錢，該詐欺集團成員則分別為下列之
    行為：
（一）於95年3月24日上午，由冒充為臺灣臺北地方法院檢察署
      林姓檢察官之某不詳姓名年籍之詐騙集團成員撥打電話予
      乙○○，佯稱乙○○因涉及詐欺案件，須至銀行辦理電話
      銀行終止申請書，使乙○○陷於錯誤，於同日上午11時許
      ，在設於臺北縣永和市○○路168號之臺灣中小企業銀行
      （下稱臺灣企銀），誤將其在臺灣企銀帳戶內之新台幣（
      下同）28萬4000元匯入上開甲○○所提供之帳戶，而該匯
      入之金額旋即遭詐騙集團成員提領一空。
（二）於95年3月24日上午11時許，由詐騙集團某不詳姓名年籍
      之成員撥打電話予丙○○，佯稱丙○○在大眾銀行戶頭內
      有一筆126萬元之金額為非法吸金所得，並傳真1份偽造之
      臺北地方法院檢察署公文予丙○○後，要求丙○○辦理1
      組電話語音轉帳密碼，致丙○○陷於錯誤，依詐騙集團成
      員之指示操作後，誤將其農民銀行國醫中心分行帳戶內之
      23萬6000元匯入上開甲○○所提供之帳戶，而該匯入之金
      額，旋即遭詐騙集團成員提領一空。
二、案經宜蘭縣警察局三星分局報請台灣宜蘭地方法院檢察署檢
    察官偵查起訴。
    理  由
一、訊據被告甲○○矢口否認涉有上開犯行，辯稱：伊所有上開
    帳戶自94年11月左右起即未再使用，於95年6月左右遺失，
    遺失前存摺、提款卡及印章均放在機車置物箱，密碼寫在1
    張紙條，置於提款卡的塑膠套內云云。經查：
（一）被害人乙○○與丙○○遭詐騙集團成員詐騙，分別將28萬
      4000元、23萬6000元匯入被告在三星郵局所開立帳號0000
      000號帳戶，並旋經提領一空等情，業據證人乙○○與丙○○於警訊供述綦詳，並有偽造之台北地方法院檢察署公
      文、乙○○設於臺灣企銀帳戶之存摺交易明細影本、丙○○帳戶存摺之交易明細影本、宜蘭縣警察局95年8月18日
      警星偵字第0950008188號函文及所附之臺灣臺北地方法院
      函文、臺灣臺北地方法院檢察署函文、中華郵政股份有限
      公司函文及所附之儲戶基本資料與交易往來明細等在卷可
      稽。
（二）又查，被告之上開帳戶於93年6月21日有「委發款項」811
      2元存入、於94年10月7日有「委發款項」7657元存入，於
      94年11月1日有「委發款項」5890元存入（上開款項係被
      告自承為服替代役時之薪資款項），而上開帳戶內之全部
      款項為被告於94年11月2日提領殆盡，僅餘4元，有三星郵
      局戶歷史交易清單在卷可參。另94年11月28日三星郵局核
      發晶片卡與被告，被告亦於同日申請語音轉帳系統，此為
      被告所自承，亦與三星郵局戶歷史交易清單相符，是應認
      被告至少於96年11月28日仍持有其上開帳戶之存摺、印章
      及提款卡。次查，被告之帳戶自95年3月1日止至95年3 月
      24日止，即出現當日存入金錢，同日即遭提領同額金錢之
      交易紀錄達十餘筆，被告復稱上開帳戶之交易均為非伊所
      為，顯見上開帳戶已遭他人為不法利用。則被告之帳戶應
      係自94年11月28日起至95年3月1日止之期間之某日為詐騙
      集團之成員取得以備利用等情，自堪認定。
（三）被告雖於偵查中辯稱伊於95年3月間在家中遺失上開帳戶
      之印章，於是於95年3月間在三星郵局更換印章及領取新
      存摺，嗣又於同年3、4月間，將存摺、印章及提款卡置於
      機車置物箱內，在騎車的路上遺失了云云，於本院則改稱
      於95年6月間遺失存摺、印章及提款卡云云。惟查，被告
      之上開帳戶於95年3月1日起遭他人為不法利用前，被告已
      先於94年11月2日提將帳戶內存款金額提領殆盡，已如前
      述，被告上開帳戶之餘額既已所剩無幾，何須將存摺、印
      章及提款卡置於機車置物箱內攜帶。又被告既稱該機車之
      上開帳戶存摺、印章及提款卡遺失，惟被告並未報警處理
      ，與一般人謹慎處理金融卡及存簿遺失事宜之常情已有相
      違。另被告竟稱伊將之帳戶密碼夾在提款卡保護膜內，亦
      與一般人均知妥善保管提款卡密碼之常情相悖。是被告上
      開辯解，均與常情不符。應認被告上開辯解，係卸責之詞
      ，不足採信。被告係將上開存摺、印章、提款卡交付他人
      ，並告知密碼供他人使用之事實堪以認定。
（四）況查，近年來詐欺案件頻傳，新聞媒體對於詐欺取財犯罪
      利用他人帳戶（俗稱人頭戶）以為取得詐欺款項之方法，
      且事後提領一空，致難以追查等情亦多有傳播，此已為台
      灣社會經驗常見之情形。而被告正值青年，智力正常，且
      正替代役中，非無社會經驗，則被告於提供上開帳戶之存
      摺、提款卡、印章及密碼與他人使用前，應足以預見該他
      人有將其所提供之帳戶用於取得詐欺犯罪之工具。再查，
      被告帳戶內之自95年3月1日止至95年3月24日止，即出現
      當日存入金錢，同日即遭提領同額金錢之交易紀錄達十餘
      筆，顯見詐欺集團對該帳戶之使用有恃無恐，而已確保帳
      戶之來源無虞，否則帳戶所有人如因遺失帳戶而申辦遺失
      ，該詐欺集團費盡心思之詐騙所得豈非付諸流水，以詐欺
      集團之狡詐當不可能為此至愚之事，是顯見該詐欺集團成
      員使用上開帳戶之存摺、印章、晶片金融卡、密碼確係經
      被告同意。事證明確，被告應有提供前開帳戶幫助詐欺之
      犯意，其犯行應堪認定。
二、被告行為後，刑法業於94年2月2日修正公布，於95年7月1日
    施行。依修正後之刑法第2條第1項規定「行為後法律有變更
    者，適用行為時之法律。但行為後之法律有利於行為人者，
    適用最有利於行為人之法律」。該條係規範行為後法律變更
    所生新舊法比較適用之準據法，其本身無關行為可罰性要件
    之變更，是於刑法修正施行後，應適用該條之規定，為「從
    舊從新」之比較。又該條所稱「法律有變更」，指行為時與
    裁判時之刑罰法律，關於刑罰權規範事項（特別指刑罰權形
    成規範、成罪規範、科刑規範）互有不同內容之規範而言。
    再於比較時應就罪刑有關之共犯、未遂犯、想像競合犯、牽
    連犯、連續犯、結合犯以及累犯加重、自首減輕暨其他法定
    加減原因（如身分加減）與加減比例等一切情形，本於統一
    性及整體性原則，綜其全部罪刑之結果而為比較。本件關於
    新舊法比較適用之說明如下：
（一）刑法第339條第1項定有罰金刑，而該罪罰金刑之下限，依
      修正前刑法第33條第5款規定：「主刑之種類如左：五、
      罰金，一元以上。」換算成新台幣為3元，修正後刑法第
      33第5款規定為：「主刑之種類如下：五、罰金，新台幣
      一千元以上，以百元計算之。」是依修正後刑法第33條第
      5款規定，就罰金刑之下限有所提高，是修正後之規定並
      未較有利於被告。
（二）被告於行為時之刑法第47條規定：「受有期徒刑之執行完
      畢，或受無期徒刑或有期徒刑一部之執行而赦免後，五年
      以內再犯有期徒刑以上之罪者，為累犯，加重本刑至二分
      之一。」惟95年7月1日修正公布施行之刑法第47 條第1項
      則規定：「受徒刑之執行完畢，或一部之執行而赦免後，
      五年以內故意再犯有期徒刑以上之罪者，為累犯，加重本
      刑至二分之一。」即新法修正為過失犯無累犯之適用。惟
      被告所為本案犯行為故意犯，比較修正前後之規定，修正
      後之規定並非較有利於被告，則仍應適用被告行為時法即
      修正前刑法第47條之規定。
（三）被告於行為時之刑法第41條第1項前段規定：「犯最重本
      刑為五年以下有期徒刑以下之刑之罪，而受六個月以下有
      期徒刑或拘役之宣告，因身體、教育、職業、家庭之關係
      或其他正當事由，執行顯有困難者，得以一元以上三元以
      下折算一日，易科罰金。」又被告行為時之易科罰金折算
      標準，修正前罰金罰鍰提高標準條例第2條前段（現已刪
      除）規定，就其原定數額提高為100倍折算1日，則本件被
      告行為時之易科罰金折算標準，最高應以銀元300元折算1
      日，經折算為新臺幣後，以新臺幣900元折算為1日。惟95
      年7月1日修正公布施行之刑法第41條第1項前段則規定：
      「犯最重本刑為五年以下有期徒刑以下之刑之罪，而受六
      個月以下有期徒刑或拘役之宣告者，得以新臺幣一千元、
      二千元或三千元折算一日，易科罰金。」比較修正前後之
      易科罰金折算標準，修正後之規定，並非較有利於被告，
      則仍應依刑法第2條第1項前段，適用修正前刑法第41條第
      1項前段規定，定其折算標準。
（四）本件綜合上揭新舊刑法比較之結果，並本於統一性及整體
      性原則，新修正之刑法並未較有利於被告，爰一體適用修
      正前之刑法。
三、核被告所為，係犯刑法第339條第1項之詐欺取財罪之幫助犯
    。又被告以一幫助行為，幫助詐騙集團成員就詐得被害人乙○○、丙○○之款項匯入其帳戶內，為想像競合犯，以一罪
    處斷。被告係幫助他人犯罪，為幫助犯，依刑法第30條第2
    項減輕其刑。被告曾於93年11月間，因違反替代役實施條例
    案件，經本院判處有期徒刑3月確定，已於94年4月15日執行
    完畢，有台灣高等法院被告前案紀錄表1份在卷足憑，其於5
    年內再犯本件有期徒刑以上之罪，核屬累犯，依修正前刑法
    第47條之規定加重其刑。爰審酌被告將自己之帳戶存摺、印
    章、晶片金融卡、密碼交付予詐欺集團成員，幫助該集團成
    員從事詐欺取財，致使上開被害人因受騙而受有損害，並增
    加警方追查犯罪之困難，助長社會上囂張之詐欺取財犯行，
    影響社會治安非輕，且被告於犯罪後仍否認犯行，並無悔意
    之態度等一切情狀，量處如主文所示之刑。惟被告犯罪之時
    間，係在96年4月24日以前，所犯符合中華民國96年罪犯減
    刑條例第2條第1項第3款所定之減刑要件，依法應減其刑期
    二分之一，而減為有期徒刑6月，並依該減刑條例第9條，併
    諭知易科罰金之折算標準。
據上論斷，應依刑事訴訟法第299條第1項前段，刑法第339條第1
項、刑法第30條、刑法第55條、修正前刑法第47條、修正前刑法
第41條第1項，中華民國96年罪犯減刑條例第2條第1項第3款、第
7條、第9條，修正前罰金罰鍰提高標準條例第2條，現行法規所
定貨幣單位折算新台幣條例第2條判決如主文。
本案經檢察官吳廣莉到庭執行職務
中    華    民    國    96    年    10    月    19    日
                  刑事第四庭  審判長法  官  謝佩玲
                                    法  官  蘇錦秀
                                    法  官  辜漢忠
以上正本證明與原本無異。
如不服本判決應於收受本判決後10日內向本院提出上訴書狀，並
應敘述具體理由。若未敘述理由者，應於上訴期間屆滿後20日內
向本院補提理由書狀(均須按他造當事人之人數附繕本)。
                                    書記官  林慶生
中　　華　　民　　國　　96　　年　　10　　月　　23　　日
參考法條：
中華民國刑法第339條第1項
意圖為自己或第三人不法之所有，以詐術使人將本人或第三人之
物交付者，處5年以下有期徒刑、拘役或科或併科1千元以下罰金
。
中華民國刑法第30條
幫助他人實行犯罪行為者，為幫助犯。雖他人不知幫助之情者，
亦同。
幫助犯之處罰，得按正犯之刑減輕之。
